臺灣士林地方法院民事判決
111年度士調訴字第1號
原      告  顏政哲  

被      告  呂明淵  
            林鳳琴  
共      同
訴訟代理人  黃慧萍律師            
上列原告對於本院110年度士調字第389號聲請調解事件聲請宣告
調解無效事件，本院判決如下：        
    主    文
原告之訴駁回。
訴訟費用由原告負擔。
    理    由
一、按民事訴訟法第500條第1項之規定，於宣告調解無效或撤銷
    調解之訴準用之，民事訴訟法第416條第4項定有明文，準此
    規定，當事人提起宣告調解無效或撤銷調解之訴，應於30日
    內之不變期間提起，前述期間，自調解成立時起算，但調解
    無效或得撤銷之原因知悉在後者，自知悉時起算（最高法院
    70年度台抗字第291號裁判參照）。再按原告之訴，依其所
    訴之事實，在法律上顯無理由者，法院得不經言詞辯論，逕
    以判決駁回之。民事訴訟法第249 條第2 項定有明文。
二、原告起訴主張詳如附件民事起訴狀，其中原告以其於110年1
    2月14日始得知訴外人林鳳梅（公證書記載其為下列房屋之
    出租管理人）請求臺灣士林地方法院所屬民間公證人劉欣宜
    事務所公證承租人鐘雅馨（出租人為相對人呂明淵）於110
    年8月26日下午2時30分進入租賃標的物房屋（即門牌號碼：
    臺北市○○區○○路0段000號1樓），出租管理人林鳳梅將承德
    路房屋交予承租人鐘雅馨並將該屋鑰匙及鐵捲門遙控器交付
    鐘雅馨供鐘雅馨辦理搬遷事宜之情形，並做成公證書（公證
    書案號：110年度士院民公宜字第00012號），原告主張有破
    壞承德路房屋屋內物品之情形。並主張兩造調解當時，被告
    委任之律師僅稱承德路房屋已更換鑰匙，使原告無法確定現
    場是原告最後離開現場之情形，原告因此簽下不合理之調解
    協議，原告是110年12月14日始知悉上開公證書此調解無效
    之事由，應認符合民事訴訟法第500條第1項30日內提出，為
    此主張上開調解內容第3項、第5項無效云云。
三、經查，兩造110年度士調字第389號聲請調解事件在本院110
    年11月24日調解程序期日調解成立「聲請人為原告、相對人
    為被告」，內容為「一、聲請人願於111年1月2日前清空門
    牌號碼臺北市○○區○○路0段000號1樓房屋（下稱承德路房屋
    ）內之所有物品並返還予相對人呂明淵，聲請人佔有承德路
    房屋期間不得破壞房屋結構。二、相對人呂明淵同意委由代
    理人黃慧萍律師於110年12月1日上午10時30分至承德路房屋
    門前交付承德路房屋鑰匙予聲請人供聲請人進入承德路房屋
    辦理搬遷事宜。聲請人應於111年1月2日上午10時30分至承
    德路房屋門前返還承德路房屋及鑰匙予相對人呂明淵代理人
    黃慧萍律師，且不得保有承德路房屋鑰匙之備份，自110年1
    月2日上午10時30分起，聲請人同意不再進入承德路房屋。
    三、聲請人聲明同意於111年1月2日10時30分後所有遺留於
    承德路房屋之一切物品，同意拋棄所有權，並同意由相對人
    二人全權處理，聲請人不得異議或對相對人二人主張任何權
    利。四、相對人同意不向聲請人請求承德路房屋之水電費用
    。五、聲請人其餘請求拋棄。六、調解程序費用各自負擔。
    」，兩造並當庭閱覽無誤後簽名，調解筆錄亦於110年11月2
    6日送達原告之代理人，此有調解筆錄、送達證書附於上開
    卷，業經本院調閱上開卷屬實。應認原告於簽名該筆錄時，
    即已知悉該調解筆錄記載之內容。又依前揭說明，30日之不
    變期間，準用同法第500條第2項規定，應自調解成立之日起
    30日之不變期間內為之。而原告遲至111年1月2日（詳本院
    收狀日）始提起本件宣告調解無效之訴，顯然已逾30日之不
    變期間。
四、又查，原告並非門牌號碼臺北市○○區○○路0段000號1樓房屋
    之承租人，承租人為訴外人鐘雅馨，出租人為被告呂明淵，
    原告僅係上開房屋之占有人，因承租人鐘雅馨積欠房租，遭
    被告呂明淵提前終止租約，被告呂明淵有通知鐘雅馨及原告
    返還房屋，並以存證信函要求原告不得未經同意擅自進入承
    德路房屋，並限原告於110年8月10日騰空返還房屋，因原告
    認呂明淵給予之搬遷時程緊迫而聲請調解，原告調解聲明為
    ：相對人呂明淵、林鳳琴應返還臺北市○○區○○路0段000號1
    樓所有物品並提供14天以上搬遷期等，此經本院調取110年
    度士調字第389號聲請調解卷宗核閱無誤。足見原告調解成
    立前已知悉承德路房屋因承租人未繳納租金經出租人呂明淵
    提前終止租約，並已更換鑰匙（原告於本件聲請調解無效之
    訴之起訴狀亦自承調解當日被告之訴訟代理人有告知承德路
    房屋有更換鑰匙，見起訴狀倒數第8行），原告已無法任意
    進入；且原告明知承租人是鐘雅馨，原告自己僅係占有人，
    亦明知出租人呂明淵屢屢向鐘雅馨及原告請求其等騰空遷讓
    返還上開房屋，故承德路房屋內之物品有可能由承租人鐘雅
    馨進入搬遷此事則為原告於提起上開調解聲請之前所明知，
    原告於此情形下，於110年11月24日與被告達成調解，內容
    略以：（一）原告於111年1月2日前清空承德路房屋，（二
    ）原告於110年12月1日上午10時30分拿取承德路房屋鑰匙，
    並於111年1月2日上午10時30分返還鑰匙後不得再進入該房
    屋，（三）於111年1月2日上午10時30分後遺留在承德路房
    屋之物品原告拋棄所有權，同意由被告全權處理，（四）被
    告同意不向原告請求水電費用，（五）原告其餘請求拋棄。
    （六）調解程序費用各自負擔。原告嗣後竟以其於110年12
    月14日知悉民間公證人劉欣宜事務所案號110年度士院民公
    宜字第00012號公證書云云，主張上開調解第（三）、（五
    ）項無效云云，然上開公證書僅係公證承租人鐘雅馨於110
    年8月26日取得鑰匙進入承德路房屋搬遷物品，且鐘雅馨同
    意於110年9月12日前騰空搬遷，該公證書上所記載之承租人
    鐘雅馨取得鑰匙進入承德路房屋騰空搬遷，應係原告於調解
    前均得以預期之事，原告竟於調解成立後，執上開公證書，
    空言主張公證書中全無記載之「破壞屋內物品」為由，主張
    調解無效，顯見其主張之事由並不影響調解成立之效力，實
    非調解無效之原因，故原告本件聲請並無調解無效原因知悉
    在後之情形，原告所提本件調解無效之訴顯已逾不變期間而
    不合法，且原告之主張亦顯無理由，應逕予駁回。
五、末查，原告於調解無效之訴起訴狀中其餘所陳：原告向黃慧
    萍律師詢問現場情況，該律師以個資為由拒絕陳述，被告提
    供上開公證書又無照片，原告調閱現場攝影設備發現影像遭
    刪除，此等均係侵害原告權益。承租人鐘雅馨110年2月2日
    離家出走，原告向派出所報案，為辦理後續承德路房屋搬遷
    向鈞院聲請調解，法官、書記官偏袒被告，以被告律師開庭
    為由直接通知原告改期，原告委任賀崇倫前往調解，在委任
    狀上清楚表達原告送達地址，但調解筆錄仍向送達賀崇倫之
    地址，原告陳報之地址卻未送達云云，原告所陳均顯非調解
    無效之事由，爰不一一論述，併此敘明。　　　
六、依民事訴訟法第249條第2項，判決如主文。 
中　　華　　民　　國　　111 　年　　11　　月　　16　　日
                  士林簡易庭法　官　張明儀
以上正本係照原本作成。
如不服本判決，應於送達後20日內，向本院提出上訴狀並表明上
訴理由，如於本判決宣示後送達前提起上訴者，應於判決送達後
20日內補提上訴理由書（須附繕本）。
中　　華　　民　　國　　111 　年　　11　　月　　16　　日
　　　　　　　　　　　　　　書記官　劉彥婷